【裁判字號】    98,交聲,1010
【裁判日期】    981014
【裁判案由】    違反道路交通管理處罰條例聲明異議
【裁判全文】
臺灣士林地方法院交通事件裁定        98年度交聲字第1010號
原處分機關  臺北市交通事件裁決所
異議人即    甲○○
受處分人
上列異議人即受處分人因違反道路交通管理處罰條例案件，對於
臺北市交通事件裁決所民國98年8 月14日所為之處分（原處分案
號：北市裁罰字第裁22-AD0000000號），聲明異議，本院裁定如
下：
    主  文
原處分撤銷。
甲○○機器腳踏車駕駛人，爭道行駛而有機器腳踏車不依規定駛
入來車道之情形，處罰鍰新臺幣玖佰元，並記違規點數壹點。
    理  由
一、按雙黃實線設於路段中，用以分隔對向車道，並雙向禁止超
    車、跨越或迴轉，道路交通標誌標線號誌設置規則第149 條
    第1 項第1 款第8 目定有明文。又按汽車駕駛人爭道行駛有
    不依規定駛入來車道情形者，處新臺幣（下同）600 元以上
    1,800 元以下罰鍰，道路交通管理處罰條例第45條第12款亦
    有明文。汽車駕駛人違反同條例第45條所列條款之一者，除
    依原條款處罰鍰外，並予記違規點數1 點，道路交通管理處
    罰條例第63條第1 項第1 款亦定有明文。
二、原處分意旨略以：異議人即受處分人甲○○於98年5 月20日
    9 時19分許，騎乘車牌號碼CIQ-725 號重型機車（下稱上開
    機車），在臺北市北投區○○○路○段597 號前，因左轉時
    未依標線指示即跨越雙黃線駛入對向車道，為警逕行舉發「
    不依規定駛入來車道」之違規，並由機車所有人詹雪雲依道
    路交通管理處罰條例第85條第1 項之規定，向原處分機關陳
    明其為應歸責之人，原處分機關爰依同條例第45條第3 款，
    裁處異議人罰鍰900 元。（原處分機關漏引同條例第63條第
    1 項第1 款之規定，未記違規點數1 點。）
三、聲明異議意旨略以：伊當時係欲左轉行駛，惟伊左前方有一
    輛貨車阻擋去路，令伊不知如何依指示左轉云云。
四、經查：異議人甲○○於98年5 月20日9 時19分許，騎乘上開
    機車，行經臺北市北投區○○○路○ 段597 號前，因左轉時
    任意跨越雙黃線而駛入對向車道，經警以科學儀器拍照取得
    證據，並以機車所有人詹雪雲為被通知人製單逕行舉發，而
    詹雪雲復依道路交通管理處罰條例第85條第1 項規定，向原
    處分機關陳明異議人甲○○為應歸責之人即實際駕駛人，原
    處分機關乃裁罰異議人「不依規定駛入來車道」違規之事實
    ，此為異議人所不爭執，復有臺北市政府警察局北市警交大
    字第AD0000000 號舉發違反道路交通管理事件通知單1 紙、
    歸責申請書1 份、現場採證照片1 張在卷可稽，此部分事實
    ，堪以認定。又道路交通管理處罰條例所規定之裁罰，本屬
    行政罰之性質，法律無特別規定時，不論行為人違規行為係
    出於故意、過失，均屬應處罰之行為（司法院大法官會議釋
    字第275 號解釋意旨參照），是縱異議人上開行為係屬無心
    之失所造成之過失行為，仍無解於違規行為之成立，合先敘
    明。本件異議人雖以上揭情詞置辯，惟觀諸卷附舉發照片所
    示，異議人所騎乘之上開機車於交岔路口左轉，不依規定標
    線行駛，未行至交岔路口中心處即搶先跨越雙黃線左轉，其
    機車車身全部均已位於對向車道內，自屬不依規定駛入來車
    道至明。又異議人所騎乘之上開機車左前方45度角處，雖有
    一貨車欲右轉駛入該對向車道，惟與上開機車仍有一段距離
    ，尚不致影響上開機車之行進情形。再車道之劃分係以道路
    交通標誌、標線、號誌之指示為準，目的係為維交通安全及
    秩序，異議人若能遵守標線指示，於左轉前再稍微前駛，而
    非搶道爭快，則當不會有此違規行為發生，是異議人確有於
    上揭時、地，騎乘上開機車，不依規定駛入來車道之違規行
    為甚明，其上開所辯，顯無足採。
五、綜上，堪認異議人確有本件違規事實，原處分機關依據道路
    交通管理處罰條例第45條第3 款，裁處異議人罰鍰900 元，
    固非無見，然汽車駕駛人違反道路交通管理處罰條例第45條
    之規定者，依同條例第63條第1 項第1 款規定，除依原條款
    處罰鍰外，並應予記違規點數1 點，異議人既未爭執其為應
    歸責人，復於異議狀中自陳為實際駕駛人，可認異議人確為
    本案實際駕駛人，原處分機關漏未依該規定記違規點數，自
    有未合。本件異議人之聲明異議雖無理由，然原處分既有前
    揭可議之處，即屬無可維持，應由本院予以撤銷，另裁定如
    主文第2 項所示，以資適法。
據上論斷，應依道路交通案件處理辦法第20條前段，裁定如主文
。
中    華    民    國    98    年    10    月    14    日
                        交通法庭法  官  高雅敏
以上正本證明與原本無異
如不服本裁定應於送達後5日內向本院提出抗告狀
                                書記官  陳映羽
中    華    民    國    98    年    10    月    14    日


司法院資訊處製作；財團法人民間司法改革基金會備份。
